臺灣臺北地方法院交通事件裁定　　　　　　　　　　　九十年度交聲字第七九號
　　異議人即
　　受處分人　甲○○
右列受處分人因違反道路交通管理處罰條例案件，對於臺北市交通事件裁決所中華民
國九十年八月十四日所為之處分（原處分案號：北市裁三字第駕裁二二－Ａ0000
0000號），聲明異議，本院裁定如左：
    主      文
異議駁回。
    理      由
一、按行車速度，應依標誌之規定，道路交通安全規則第九十三條第一項定有明文，
    又汽車駕駛人，行車速度超過規定之最高時速者，處四百元以上八百元以下（即
    新台幣【以下同】一千二百元以上二千四百元以下）罰鍰，道路交通管理處罰條
    例（民國九十年一月十七日總統修正公布前之舊法，新法雖經總統修正公布，惟
    其施行日期依同條例第九十三條規定須由行政院以命令定之，而行政院係於九十
    年四月三日以臺九十交字第○一九三一七號令發布修正後之該條例自九十年六月
    一日起施行，故以下所述及之本條例，如無特別註明，乃係修正生效之新法，而
    於敘述上如係九十年一月十七日修正，同年六月一日生效施行前之該條例，則會
    在該條例下加註『舊法』，以資辨明，先予敘明）第四十條第一項定有明文，而
    汽車駕駛人駕駛汽車違反道路交通管理處罰條例第四十條第一項規定者，除應依
    該條所規定之罰鍰處罰外，並予記違規點數一點，道路交通管理處罰條例第六十
    三條第一項第一款亦定有明文。又逕行舉發違反道路交通管理事件，經汽車所有
    人依通知單之應到案日期前到案，並告知違規駕駛人姓名、身分證統一編號及住
    址者，處罰機關應即另行通知違規駕駛人到案依法處理，並依道路交通管理處罰
    條例第八十五條第二項規定處罰該汽車駕駛人，違反道路交通管理事件統一裁罰
    標準及處理細則第二十四條亦定有明文，易言之，如汽車駕駛人在道路超速行駛
    ，為警當場攔停者，處罰機關固應對汽車之駕駛人為處罰，惟若舉發機關並非當
    場對該部汽車攔停，而係依違反道路交通管理事件統一裁罰標準及處理細則第二
    十三條第一項第五款規定以科學儀器取得違規證據資料（如照相機或測速器）逕
    行舉發者，此際舉發機關只能依上開處理細則第二十三條第二項規定對汽車所有
    人為掣單舉發，而如經舉發之汽車所有人在舉發通知單之應到案日期前到案，並
    告知處罰機關該名超速駕駛之汽車違規駕駛人姓名、身分證統一編號及住址者，
    處罰機關應即依前開細則第二十四條規定處罰該名違規駕駛人。
二、本件受處分人即異議人甲○○駕駛正樺交通有限公司所有之車號Ｈ八－九九九號
    營業用小客車，於民國九十年二月二十七日上午二時十九分許，行經臺北市○○
    ○路（西向東），該處道路設有速限標誌，其速限為四十公里，受處分人所有之
    該部汽車竟以五十三公里之速度超速行駛，為臺北市政府警察局內湖分局交通分
    隊（以下稱內湖分局）使用雷達測速照相機以拍照之方式取證，嗣內湖分局員警
    侯健平以正樺交通有限公司所有該部車號汽車有違反前揭道路交通管理處罰條例
    第四十條第一項（舊法）規定之行為逕行掣單舉發，經將舉發通知單送達於正樺
    交通有限公司後，正樺交通有限公司於應到案日期（九十年四月十三日）前之九
    十年四月六日向原處分機關告知本件應歸責駕駛人甲○○之姓名、住址及身分證
    號碼等資料，經原處分機關將舉發通知單送達受處分人後，受處分人於應到案日
    前提出申訴，經原處分機關請原舉發單位即內湖分局調查結果，仍認受處分人駕
    駛該部汽車有於前揭路段超速行駛行為，原處分機關乃依前揭道路交通管理處罰
    條例第四十條第一項、第六十三條第一項第一款（舊法）規定，以受處分人駕駛
    該部車號汽車超過規定之最高時速未滿二十公里行駛，於九十年八月十四日從輕
    裁處異議人罰鍰一千二百元並記違規點數一點。
三、訊據受處分人固不否認其駕駛車牌號碼Ｈ八－九九九號營業用小客車於前揭時地
    為警拍照測得時速為五十三公里之事實，惟辯稱略以：「(1)我於七十八年參加臺
    北市小客車職業駛人職前講習時，臺北市交通大隊三組的長官曾經在講堂上告訴
    我們學員，在臺北市區駕駛，如果時速不超過六十公里，縱使被照相也不會舉發
    ，當時的大隊長是何國榮，如今主官一換，怎麼連當年講堂上的告誡都變了；(2)
    舉發單上的地點麥帥公路據權責單位查覆，是九十年三月二十七日才提升為時速
    五十公里，之前為四十公里，而內湖分局交通分隊舉發我違規的時間是九十年二
    月二十七日凌晨二時十九分，以當時的時間，如此路況，時速五十三公里算是超
    速嗎？如果這樣的規定是合理的，為什麼要改呢？」云云。然查：本件受處分人
    超速違規之事實，有採證照片一幀附卷可稽，又查，(1)臺北市市區道路之行車速
    限訂定，係臺北市交通管制工程處依據交通安全規則第九十三條規定：「行車速
    度，依標誌或標線之規定，無標誌或標線者，在市區道路，時速不得超過五○公
    里，：：」劃設。臺北市○○○路平面道路線（西向東）於九十年二月二十七日
    「所設置之速限標誌為四十公里」，於同年三月二十七日始因道路設施、車行流
    量、速度等評估後將該段提升為時速五十公里速限，另行車速限並無尖峰、離峰
    ；夜間、日間之區別，有臺北市政府九十年十月二十三日府警交字第九○一六六
    七二八○○號函、及內湖分局九十年六月三日北市警內分交字第九○六一四八九
    五○○號書函各一紙附卷可稽。由以上所述可知，臺北市○○○路（西向東）路
    段行車速限於九十年三月二十七日雖提升為五十公里，惟受處分人違規時間為九
    十年二月二十七日，依法律不溯既往原則，即應適用當時違規地點臺北市○○○
    路（西向東）路段所設置速標誌四十公里之限制；(2)臺北市政府警察局所屬員警
    取締超速規均依交通標誌、標線及道交通管理處罰條例等相關法令依法舉發。依
    據法令規定，行車速度超過規定速即屬違規，寬限值僅係行政命令，並無法令授
    權，援此內政部警政署曾針對取締超速寬限值，建請交通部納入交通法規，惟經
    交通部於九十年六月五日函覆略以：有關執法取締標準之認定，係涉交通執法儀
    器精準度事宜，及員警取締相關交通違規實務執行定之作業標準規定，並無涉法
    令疑義，由內政部警政署自行核處，故內政部警政署考量測速儀器之誤差值，並
    期員警交通執法能以不苟勿枉為原則，從寬考量以符駕駛人行駛速率與速限之彈
    性需求，前於八十一年八月五日以警署交字第五一六三七號函規定：「行車速度
    在郊區不超過限速一○公里，市區不超過五公里者，『得』以勸導代替舉發，倘
    係肇事案件，為期公平、公正處理，縱使超速三公里亦應依法舉發處罰。」內政
    部警政署已於九十年九月三日以警署交字第一八三四一九號函廢止，並要求針對
    行車速度超過速限十公里以上之違規行為，優先加強取締。臺北市政府警察局在
    九十年九月三日以前之超速違規執法標準，均係依上揭函令規定，依法舉發取締
    ，並無行車速度不超過二十公里不舉發之寬限值，亦有上開有臺北市政府九十年
    十月二十三日府警交字第九○一六六七二八○○號函可佐，由此可知，受處分人
    辯稱其駕駛之上開車號汽車超速不滿二十公里不應舉發，尚難認其辯解為可採，
    本件事證明確，受處分人駕駛上揭車號汽車有於前述時地超速行駛之違規行為堪
    以認定。惟違反道路交通管理處罰條例案件第四十條第一項規定之行為人，如在
    應到案日期前到案聽候裁決者，依九十年六月一日修正生效之違反道路交通管理
    事件統一裁罰標準及其處理細則第四十四條第一項之規定，如該行為人係駕駛小
    型車行車速度，超過規定之最高時速未滿二十公里者，需對行為人最少處以一千
    七百元之罰鍰，較修正前之該處理細則第四十四條第一項規定，於同一條件下係
    對行為人處以一千二百元之罰鍰，新法顯較舊法為重，而以舊法有利於受處分人
    ，依學者所認，行政罰在法律之適用上應有刑法第二條第一項「行為後法律有變
    更者，適用裁判時之法律。但裁判前之法律有利於行為人者，適用最有利於行為
    人之法律。」及稅捐稽徵法第四十八條之三「納稅義務人違反本法或稅法之規定
    ，適用裁處時之法律。但裁處前之法律有利於納稅義務人者，適用最有利於納稅
    義務人之法律。」規定所揭示之「從新從輕」原則之類推適用（陳清秀著【依法
    行政與法律的適用】一文，收錄於翁岳生編【行政法】一書，第一七六頁至第一
    七九頁，八十七年三月版），本院自應適用修正生效前之舊法為本件之裁判。從
    而原處分機關依前揭道路交通管理處罰條例第四十條第一項、第六十三條第一項
    第一款（舊法）規定，以受處分人所有該部車號汽車超過規定之最高時速未滿二
    十公里行駛，從輕裁處異議人罰鍰一千二百元，並記違規點數一點，核無不合。
    本件聲明異議為無理由，應予駁回。據上論斷，應依道路交通案件處理辦法第十
    九條前段，裁定如主文。
中      華      民      國    九十一    年      二      月       四     日
                                      臺灣臺北地方法院交通法庭
                                          法  官  曾  啟  謀
右正本證明與原本無異。
如不服本裁定，應於裁定送達後五日內向本院提出抗告狀。
                                          書記官  劉  芸  珊
中      華      民      國    九十一    年      二      月       四     日
